臺灣高等法院刑事判決　　　　　　　　　　　　　九十一年度交上易字第三四九號
　　上　訴　人
　　即　被　告　乙○○
右上訴人因過失傷害案件，不服臺灣桃園地方法院九十一年度交易字第一一三號，中
華民國九十一年八月七日第一審判決（起訴案號：臺灣桃園地方法院檢察署九十年度
偵字第一七六○六號）提起上訴，本院判決如左：
    主  文
上訴駁回。
    事  實
一、乙○○僅有學習駕照，並無駕駛執照，仍於民國九十年八月十五日上午，駕駛其
    父親所有之車號Ｖ七—八二六號營業小客車，沿桃園縣八德市○○路由鶯歌往八
    德方向行駛，於當天上午七時五十分許，行經桃園縣八德市○○路一一三一號旁
    巷口欲右轉進入城仔頂時，本應注意汽車行駛至無號誌且未劃分幹、支線之交岔
    路口時，轉彎車應暫停讓直行車先行，而依當時天候晴、光線晨光、路面狀態乾
    燥、無缺陷、無障礙物、視距良好之狀況，又無不能注意之情形，於到達上開路
    口時，僅注意後照鏡確定後方有無來車，竟疏未注意後照鏡死角處即車門旁是否
    有來車，即貿然右轉（原審誤為左轉），適有甲○○騎乘車牌號碼ＢＣＥ—四三
    八號重型機車，沿興豐路同向騎乘在乙○○所駕之前開小客車右前側車門附近，
    甲○○見乙○○突然右轉（原審誤為左轉），亦疏未注意車前狀況，即時採取煞
    停閃避措施，致兩車於該交岔路口附近發生碰撞，甲○○因而受有左側鎖骨骨折
    、左側上臂撞傷併皮膚缺損、頭頸部撕裂傷、頭部外傷及身體多處挫傷等傷害。
二、案經甲○○訴由桃園縣警察局八德分局報告臺灣桃園地方法院檢察署檢察官偵查
    起訴。
    理  由
一、訊據被告乙○○固坦承曾於右揭時地駕車行經上開肇事地點，並與告訴人甲○○
    發生碰撞，致甲○○受有右揭傷害等情不諱，惟辯稱：伊在轉彎三十公尺前，即
    已打方向燈，並曾看後照鏡均無車後才右轉，告訴人甲○○當時騎車速度過快，
    傷勢才會這麼嚴重，雖事故發生雙方均有過失，惟應係告訴人車速過快才是肇事
    主因云云。經查：
  （一）被告於原審調查時自承：其當日快到路口時，有先看車內後視鏡及右方後視
        鏡，均僅發覺後方有大卡車，待車頭略向左轉後（應為右轉之誤），因發現
        對向亦有車子要左轉，即先稍停，因看對方未轉，其即先轉，一轉即出車禍
        ，其後來在轉彎時，因車頭已略為向右，所以雖有看後照鏡，但未能看見同
        向車道後方有無來車，而當時亦未轉頭察看後方是否有來車等語（見原審九
        十一年三月二十二日訊問筆錄參照），而告訴人甲○○於原審調查時則指稱
        ：當時本來係跟乙○○同向行駛且騎在後方，快到事故路口時，即騎到被告
        之後車燈附近，當時其車後還有一台大卡車，乙○○突然左轉（應為右轉之
        誤），其來不及煞車，即撞擊乙○○之右前車門等語（見原審九十一年三月
        二十二日訊問筆錄參照），此外，尚有桃園縣警察局道路交通事故調查報告
        表一紙、財團法人天主教聖保祿修女會醫院九十年九月四日診斷證明書共三
        紙及現場、車損照片四紙附卷可稽（見偵查卷第十四頁、第十一頁至第十三
        頁、第十七頁至第二十四頁參照），足認被告於行經上開路段時，確因未能
        善盡注意有無直行車並禮讓直行車先行，即貿然右轉，致告訴人甲○○受有
        左側鎖骨骨折、左側上臂撞傷併皮膚缺損、頭頸部撕裂傷、頭部外傷及身體
        多處挫傷等傷害。至被告雖辯稱：當時伊有注意後照鏡，後方均無來車，伊
        始右轉云云。惟查，被告於原審調查時自承啟動車輛右轉時，僅注意後照鏡
        ，並未以轉頭、傾身等其他方式注意後方及車旁是否有來車等語，衡之常情
        ，因汽車後照鏡之角度設計，往往會出現視線上之死角，尤其在其他車輛極
        為靠近時，愈是會產生諸多死角，從而於駕駛自小客車時，若遇有需轉彎、
        轉換車道時，駕駛者除需注意各個後視鏡外，尤需以傾身等方式注意車旁及
        車後是否有來車駛近，從而，本件事故之發生，實係被告於右轉彎時，僅憑
        注意後照鏡即貿然右轉，而未能善盡注意後方是否尚有直行車。被告前開辯
        解顯係避重就輕之詞，不足採信。
  （二）按汽車行駛至無號誌，未劃分幹、支線者，轉彎車應暫停讓直行車先行，道
        路交通安全規則第一百零二條第一項第二款定有明文。本件被告於上開時、
        地駕駛小客車自應遵守上開規定，而參之當時天候晴、光線晨光、路面狀態
        乾燥、無缺陷、無障礙物、視距良好之行車狀況，此有上開道路交通事故調
        查報告表一紙在卷可憑，而無不能注意之情形，其竟疏於注意轉彎車應暫停
        讓直行車先行而肇事，致使同有過失之告訴人甲○○因而受傷，被告就本件
        事故之發生有過失甚為明確，對此經檢察官將本件事故發生之原因送請臺灣
        省桃園縣區車輛行車事故鑑定委員會及原審將該初鑑結果送臺灣省桃園縣區
        車輛行車事故鑑定委員會覆鑑，該二委員會認被告無照駕駛營小客車，行經
        無號誌岔路口，右轉彎未注意右後來車，為肇事主因，此有該二委員會所出
        具之九十一年一月十八日九十府車鑑桃字第九０一六五五號鑑定意見書及九
        十一年六月四日府覆議字第九一０六八一號函各乙份在卷可按（見偵查卷第
        五十三頁及原審卷參照），被告應負過失責任明確。又被告之過失行為與告
        訴人甲○○傷害間亦有因果關係。至被告雖辯稱：當日告訴人甲○○之車速
        極快，告訴人才係肇事主因等語，惟查，本件告訴人雖未依規定，行經無號
        誌路口，未減速反超速行駛且未注意車前狀況，亦有過失，為肇事次因，此
        有前開臺灣省車輛行車事故覆議鑑定委員會函一紙在卷可參，惟此並不影響
        被告罪責之成立，從而被告上開所辯，尚難據為認定其是否有過失之有利認
        定，併此敘明。
    綜上所述，本件事證明確，被告犯行洵堪認定，應予依法論科。
二、核被告所為，係犯刑法第二百八十四條第一項前段之過失致傷害罪。又被告於本
    件肇事時，並無適當之駕駛執照，係待九十年八月二十日始取得駕駛執照一節，
    為被告所自承，並有中華民國交通部製發汽車駕駛執照影本一張在卷可證，足信
    為真實，是被告無駕駛執照駕車因而致人受傷，應依道路交通管理處罰條例第八
    十六條第一項加重其刑。原審認被告罪證明確，適用道路交通管理處罰條例第八
    十六條第一項，刑法第二百八十四條第一項前段、第四十一條第一項前段，罰金
    罰鍰提高標準條例第一條前段、第二條之規定，及審酌被告之素行尚佳、過失之
    程度、告訴人亦與有過失、告訴人所受傷勢，及案發迄今係因和解金額未能談攏
    而與告訴人未能達成和解等一切情狀，核情量處有期徒刑三月，並諭知易科罰金
    之折算標準，洵無不當。被告仍執陳詞，提起上訴，即無理由，應予駁回。
據上論斷，應依刑事訴訟法第三百六十八條，判決如主文。
本案經檢察官洪泰文到庭執行職務。
中      華      民      國      九十一      年    十一    月    二十    日
                              臺灣高等法院交通法庭
                                  審判長法  官  葉  騰  瑞
                                  法  官  江  國  華
                                        法  官  莊  明  彰
右正本證明與原本無異。
不得上訴。
                                        書記官  廖  嫣  雯
中      華      民      國      九十一      年    十一    月    二十一  日
附錄：本判決論罪科刑法條全文
刑法第二百八十四條
因過失傷害人者，處六月以下有期徒刑、拘役或五百元以下罰金。致重傷者，處一年
以下有期徒刑、拘役或五百元下罰金。
從事業務之人，因業務之過失傷害人者，處一年以下有期徒刑、拘役或一千元以下罰
金。致重傷者，處三年以下有期徒刑、拘役或二千元以下罰金。
